【裁判字號】    99,易,719
【裁判日期】    990525
【裁判案由】    詐欺
【裁判全文】
臺灣高雄地方法院刑事判決               99年度易字第719號
公  訴  人  臺灣高雄地方法院檢察署檢察官
被      告  丁○○
上列被告因詐欺案件，經檢察官提起公訴（98年度偵字第28347
號）及移送併辦（98年度偵字第34984 號、99年度偵字第3499號
），本院判決如下：
    主  文
丁○○幫助犯詐欺取財罪，處有期徒刑月，如易科罰金，以新
臺幣壹仟元折算壹日。
    事  實
一、丁○○雖預見將自己帳戶提供他人使用，可能幫助他人從事
    財產犯罪，竟基於幫助他人犯詐欺取財罪之未必故意，於民
    國98年8 月10日稍前數日，在某處，將其先前申辦之中華郵
    政股份有限公司岡山平和路郵局帳號000-00000000000000號
    帳戶（下稱前開郵局帳戶）之金融卡及密碼，一併提供予欠
    缺信賴關係之某真實姓名、年籍不詳成年人使用。嗣該人所
    屬詐欺集團成員，旋各共同基於意圖為自己不法所有之詐欺
    取財犯意聯絡，分別致電附表編號1 至5 所示之被害人，均
    佯以：先前網路購物付款方式設定錯誤，需操作自動櫃員機
    進行更正，始能避免重複扣款云云，使各該被害人均陷於錯
    誤而分別依指示操作自動櫃員機，致各於該附表所示之時點
    ，將該附表所示之金額，分別匯入前開郵局帳戶；及另在欠
    缺銷售日立冰箱真意下，於網路刊登不實之銷售訊息，適有
    辛○○於98年8 月10日14時許瀏覽該則訊息後下標購買，對
    方進而致電辛○○佯稱須先支付價金，始得送貨云云，使辛○○陷於錯誤，而依對方之指示，於附表編號6 所示之時點
    ，將該附表所示之金額，匯入前開郵局帳戶。嗣附表所示被
    害人查覺受騙後，報警循線查悉全情。
二、案經高雄縣政府警察局岡山分局報請臺灣高雄地方法院檢察
    署檢察官偵查起訴及移送併辦。
    理  由
壹、證據能力部分
    按被告以外之人於審判外之陳述，雖不符刑事訴訟法第159
    條之1 至第159 條之4 之規定，而經當事人於審判程序同意
    作為證據，法院審酌該言詞陳述或書面陳述作成時之情況，
    認為適當者，亦得為證據。當事人、代理人或辯護人於法院
    調查時知有第159 條第1 項不得為證據之情形，而未於言詞
    辯論終結前聲明異議者，視為有前項之同意，同法第159 條
    之5 第1 項、第2 項分別定有明文。立法意旨在於傳聞證據
    未經當事人（尤指被告，下同）之反對詰問予以核實，原則
    上先予排除，惟若當事人已放棄反對詰問權，於審判程序中
    表明同意該等傳聞證據可作為證據，基於尊重當事人對傳聞
    證據之處分權，及證據資料愈豐富，愈有助於真實發見之理
    念，且強化言詞辯論主義，使訴訟程序得以順暢進行，前開
    傳聞證據亦均具有證據能力。查本案據以認定被告犯罪事實
    之被告以外之人之言詞或書面陳述，被告及檢察官於本院言
    詞辯論終結前，俱未對該等陳述之證據能力聲明異議，而本
    院審酌該言詞陳述及書面陳述作成之情況，未見有何不適當
    之情形，故依前開規定，均得為證據。
貳、實體部分
一、訊據被告丁○○就前開郵局帳戶係其所申辦，及該帳戶嗣遭
    作為詐欺取財使用各情固均不爭執，惟矢口否認有何幫助犯
    罪之意，並辯稱：我約自92年起，即持續使用前開郵局帳戶
    從事網拍業務，自無可能將該帳戶之金融卡提供予他人使用
    ，本案應是金融卡遺失後遭人盜用，並非我擅將帳戶提供予
    他人使用，我並無任何幫助犯詐欺取財罪之犯意、犯行云云
    。經查：
  (一)前開郵局帳戶係被告所申辦，並經詐欺集團成員分別持向附
    表所示被害人詐取該附表所示款項，且附表編號1 至3 所示
    款項匯入前開郵局帳戶後，旋遭詐欺集團成員使用金融卡加
    以提領，至附表編號4 至6 所示款項，雖亦於被害人己○○
    （即附表編號3 所示被害人）發覺受騙並報請員警凍結前開
    帳戶前，即已匯入帳戶，惟因詐欺集團未及提領，是以經郵
    局承辦人員依法圈存各情，為被告所不爭執，且分經被害人
    庚○○、甲○○、己○○、乙○○、丙○○（臺北縣警察局
    金山分局警卷，下稱北縣警卷，第13-14 、19-20 、26-27
    、16-17 、22-24 頁）、辛○○（臺灣臺北地方法院檢察署
    98年度偵字第26720 號，下稱北檢偵卷第4-6 頁）陳述明確
    ，並有前開郵局帳戶開戶資料（北縣警卷第32-33 頁、北檢
    偵卷第13頁）、前開郵局帳戶歷史交易清單（北縣警卷第30
    -31 頁、北檢偵卷第14頁、中華郵政股份有限公司鳳山郵局
    99年1 月26日函卷）、被害人交易明細表（北縣警卷第15、
    18、21、25、28頁）、警察局受理詐騙帳戶通報警示簡便格
    式表暨受理各類案件紀錄表（高雄縣政府警察局岡山分局警
    卷第20、21頁）在卷可稽，自堪認定。又由附表所示之被害
    人數達6 位之多，且其中附表編號1 至3 所示款項匯入前開
    郵局帳戶後，旋遭詐欺集團成員使用金融卡加以提領等節，
    已足推認詐欺集團非僅持有前開郵局之金融卡，另也知悉該
    金融卡之密碼，並有意以該帳戶作為詐欺取財使用，而絕非
    有意匯款之人誤鍵匯款帳號，而將原擬匯入其他帳戶之款項
    錯匯入前開郵局帳戶甚明。
  (二)被告雖辯稱前開郵局帳戶係遺失而遭人盜用，惟被告既另陳
    明：前開金融卡之密碼並未一併遺失，且親友亦無人知悉該
    金融卡之密碼云云（北檢偵卷第10頁、第38頁），則被告關
    於金融卡乃係遺失之所辯，顯無法充分解釋前開郵局帳戶內
    之金額，竟遭人提取之情況，本無由憑信。況掛失金融卡之
    手續本不限於本人親自前往郵局辦理，而可透過電話且24小
    時均得為之，被告竟復陳稱：98年8 月9 日9 時許，已發現
    金融卡遺失及帳戶內金額遭盜領等事（北檢偵卷第9 頁、第
    38頁），又何以遲至前開郵局帳戶遭通報警示之際（98年8
    月10日22時59分），猶未辦理掛失手續？益徵被告首開所辯
    ，俱屬子虛。又帳戶金融卡及密碼之使用，具有相當之專屬
    性、私密性，衡情，如非帳戶權利人有意提供使用，他人焉
    有擅用非自己所有帳戶予以匯提款項之理？另自犯罪集團成
    員之角度審酌，渠等既知使用與自己毫無關聯性之他人帳戶
    資為掩飾，俾免犯行遭查緝，當亦明瞭社會上一般稍具理性
    之人如遇帳戶金融卡遺失、甚至帳戶內金額已遭盜領情事，
    為防止拾得者擅用帳戶或（繼續）盜領帳戶內餘額，必旋於
    發現後立即辦理掛失手續，在此情形下，若猶然以各該拾得
    帳戶作為指示被害人匯入款項之犯罪工具，即有可能無法提
    領犯罪所得，致渠等大費周章從事之犯行成空，是以犯罪集
    團成員若非確信該帳戶所有人不會立即辦理掛失，當不至以
    該帳戶從事於財產犯罪，而該等確信與把握，在該帳戶金融
    卡乃係拾得，而非出於帳戶權利人有意提供使用之情形，實
    斷無發生可能，是故前開郵局帳戶之金融卡及密碼等物，確
    係被告提供予欠缺信賴關係之他人使用者，已可堪認明，尚
    不因被告之前曾長期使用前開郵局帳戶，從事正當之網路拍
    賣或實體店舖販售業而有別，被告執此抗辯自己欠缺提供前
    開郵局帳戶之可能，並無足採。
  (三)邇來各式各樣之詐欺取財犯罪類型層出不窮，該等犯罪多係
    利用他人之帳戶以躲避警方追查，並迭經媒體廣為披載、報
    導，此應為常人本於一般認知能力所能知悉，被告既係心智
    健全之成年人，當無諉為不知之理。被告竟將自己申辦帳戶
    之金融卡及密碼，提供予欠缺信賴關係之他人使用，且於偵
    審程序中，未就提供緣由作出任何說明、解釋，顯足認被告
    於無端將前開郵局帳戶提款卡及密碼提供予欠缺信賴關係之
    人之際，業對於該等帳戶嗣將遭犯罪集團成員用於詐欺取財
    犯罪使用乙情有所預見，而無違其本意，被告關於自己並無
    幫助他人犯罪意思等所辯，亦係卸責之詞，無足憑信。
  (四)綜上，本案事證明確，被告犯行堪以認定，應依法論科。
二、查該取得、持用前開郵局帳戶之詐欺集團成員，共同基於意
    圖為自己不法所有之犯意聯絡，分別向附表被害人施用詐術
    並詐得款項，所為各係犯刑法第339 條第1 項之詐欺取財罪
    （附表被害人將款項匯款入前開郵局帳戶之時間點，該帳戶
    尚未遭列為警示帳戶，應認犯罪集團成員對於各該筆款項均
    已建立持有關係而成立詐欺取財既遂罪）；惟被告單純提供
    帳戶予他人使用之行為，並不能逕與向被害人施以欺罔之詐
    術行為等視，且亦無證據證明被告曾參與詐欺取財犯行之構
    成要件行為，是以被告應僅係對於他人遂行之詐欺取財犯行
    ，資以助力，核其所為，乃係詐欺取財罪之幫助犯，爰依刑
    法第30條第2 項之規定，減輕其刑。被告以一提供前開郵局
    帳戶金融卡、密碼之行為，同時幫助詐欺集團成員分別向被
    害人庚○○、甲○○、己○○、乙○○、丙○○、辛○○詐
    欺取財得逞，為想像競合犯，應從一重以幫助犯詐欺取財罪
    論處。被告幫助詐欺集團成員向被害人庚○○、甲○○、乙○○、丙○○、辛○○詐欺取財之犯行雖未據起訴，惟該等
    部分與檢察官已起訴之部分（幫助詐欺集團成員向被害人己○○詐欺取財之犯行），既存有想像競合犯之裁判上一罪關
    係，自為起訴效力所及，本院自當併予審理。
三、本院審酌被告提供帳戶幫助他人遂行財產犯罪，助長社會犯
    罪風氣，行為確實可議。惟念卷內並無事證足認被告因提供
    前開郵局金融卡及密碼之犯行，獲有任何實質利益。末斟以
    被告教育程度為高職肄業、現從事服務業（本院易字卷第27
    頁扣繳憑單參照），及本案被害人所受損害之程度等一切情
    狀，爰量處如主文所示之刑，並諭知以1,000 元折算1 日之
    易科罰金折算標準。
據上論結，應依刑事訴訟法第299 條第1 項前段，刑法第339 條
第1 項、第30條第1 項前段、第2 項、第55條、第41條第1 項前
段，刑法施行法第1 條之1 ，判決如主文。
本案經檢察官戊○○到庭執行職務。
中    華    民    國    99    年    5     月    25    日
                  刑事第十一庭  審判長法  官  黃三友
                                      法  官  陳億芳
                                      法  官  莊珮吟
以上正本證明與原本無異。
如不服本判決應於收受本判決後10日內向本院提出上訴書狀，其
未敘述上訴理由者，並得於提起上訴後10日內向本院補提理由書
狀（均須按他造當事人之人數附繕本）「切勿逕送上級法院」。
中    華    民    國    99    年    5     月    25    日
                                      書記官  鍾淑美
┌───────────────────────────────┐
│附表：                                                        │
├─┬───┬────────────┬────────────┤
│編│被害人│遭詐騙之匯款時點（民國）│詐得之金額（新臺幣）    │
│號│姓  名│                        │                        │
├─┼───┼────────────┼────────────┤
│1 │庚○○│98年8 月10日20時53分    │29,983元                │
├─┼───┼────────────┼────────────┤
│2 │甲○○│98年8 月10日21時9分     │9,901元                 │
├─┼───┼────────────┼────────────┤
│3 │己○○│98年8 月10日21時12分    │29,985元                │
├─┼───┼────────────┼────────────┤
│4 │乙○○│98年8 月10日21時47分    │6,501元                 │
├─┼───┼────────────┼────────────┤
│5 │丙○○│98年8 月10日21時53分    │6,367 元（併辦意旨書誤載│
│  │      │                        │為18,627元，應予更正）  │
├─┼───┼────────────┼────────────┤
│6 │辛○○│98年8 月10日21時42分    │15,300元                │
└─┴───┴────────────┴────────────┘
◎附錄本案所犯法條：
《刑法第339 條第1 項》
意圖為自己或第三人不法之所有，以詐術使人將本人或第三人之
物交付者，處5 年以下有期徒刑、拘役或科或併科1,000 元以下
罰金。
《刑法施行法第1 條之1 》
中華民國94年1 月7 日刑法修正施行後，刑法分則編所定罰金之
貨幣單位為新臺幣。
94年1 月7 日刑法修正時，刑法分則編未修正之條文定有罰金者
，自94年1 月7 日刑法修正施行後，就其所定數額提高為30倍。
但72年6 月26日至94年1 月7 日新增或修正之條文，就其所定數
額提高為3 倍。

司法院資訊處製作；財團法人民間司法改革基金會備份。
